臺灣南投地方法院刑事判決
111年度訴字第244號
公  訴  人  臺灣南投地方檢察署檢察官 
被      告  蕭晉雲


選任辯護人  吳萬春律師
上列被告因違反毒品危害防制條例案件，經檢察官提起公訴（11
0年度偵字第4475號、110年度偵字第6336號），因被告就被訴事
實為有罪之陳述，本院裁定進行簡式審判程序，判決如下：
    主      文
蕭晉雲因供自己施用，犯意圖供製造毒品之用而栽種大麻罪，處
有期徒刑壹年貳月。緩刑肆年，緩刑期間付保護管束，並應自本
判決確定之日起壹年內，向公庫支付新臺幣貳萬元，及應於緩刑
期間依檢察官之指揮，向指定之政府機關、政府機構、行政法人
、社區或其他符合公益目的之機構或團體，提供肆拾小時之義務
勞務。扣案如附表編號11所示之物，沒收銷燬；扣案如附表編號
1、2、3、8至10、12所示之物沒收。
    事實及理由
一、犯罪事實：
  ㈠蕭晉雲於民國109 年11月、12月間，在南投縣○○市○○○街00號
    之「正好用五金行」等賣場購買鳥類飼料後，自飼料中挑選
    火麻仁（即大麻種子）。蕭晉雲為供己施用，即意圖供製造
    毒品之用，基於栽種大麻之犯意，在南投縣○○市○○路0 段0 
    巷00號之住處，將上開大麻種子放置在培養土中，施以澆水
    之照護，並利用植物生長燈、灑水器、延長線（含定時器）
    維持適當生長環境，使大麻種子發芽並長出大麻葉，以此方
    式栽種大麻植株。嗣於110 年8 月23日9 時許，為警前往其
    住處執行搜索，扣得附表所示之物，因而查悉上情。
　㈡案經內政部警政署保安警察第三總隊第一大隊報告臺灣南投
    地方檢察署檢察官偵查起訴。　
二、證據名稱：
  ㈠被告於本院準備程序及審理時的自白。
　㈡勘察採證同意書、衛生福利部草屯療養院110 年8 月23日草
    療鑑字第1100800430號鑑驗書、法務部調查局濫用藥物實驗
    室110 年10月28日調科壹字第11023013740號鑑定書、南投
    縣政府警察局南投分局刑案現場勘察報告、內政部警政署保
    安警察第三總隊第一大隊搜索扣押筆錄、扣押物品目錄表、
    現場照片。
　㈢扣案如附表編號1、2、3、8至12所示之物。　　
三、論罪科刑：
  ㈠按行為後法律有變更者，適用行為時之法律，但行為後之法
    律有利於行為人者，適用最有利於行為人之法律，刑法第2
    條第1 項定有明文。本案被告行為後，毒品危害防制條例第
    12條業於111 年5 月4 日修正公布，並自同年月6 日生效。
    修正前毒品危害防制條例第12條規定「意圖供製造毒品之用
    ，而栽種罌粟或古柯者，處無期徒刑或七年以上有期徒刑，
    得併科新臺幣七百萬元以下罰金。意圖供製造毒品之用，而
    栽種大麻者，處五年以上有期徒刑，得併科新臺幣五百萬元
    以下罰金。前二項之未遂犯罰之。」，修正後之規定「意圖
    供製造毒品之用，而栽種罌粟或古柯者，處無期徒刑或七年
    以上有期徒刑，得併科新臺幣七百萬元以下罰金。意圖供製
    造毒品之用，而栽種大麻者，處五年以上有期徒刑，得併科
    新臺幣五百萬元以下罰金。因供自己施用而犯前項之罪，且
    情節輕微者，處一年以上七年以下有期徒刑，得併科新臺幣
    一百萬元以下罰金。前三項之未遂犯罰之。」。經比較後，
    新法對於因供己施用而栽種大麻且情節輕微者，另定「一年
    以上七年以下有期徒刑，得併科新臺幣一百萬元以下罰金」
    較低之法定刑。本件被告於偵查中自陳：我種大麻是因為好
    奇，純粹是自己所用，沒有要販賣等語(見警卷第4頁、4475
    偵卷第107 頁至110 頁)，且衡以經警於被告住處所扣得之
    大麻植株僅有1 株，數量非鉅，堪認被告違反上開規定情節
    輕微，則修正後新增第3 項之規定顯較有利於被告，依刑法
    第2 條第1 項但書之規定，本案應適用修正後毒品危害防制
    條例第12條第3 項規定論處。　　
  ㈡按大麻之栽種，是指將大麻種子置入栽植環境中栽培，包括
    播種、插苗、移栽、施肥、灌溉、除草等具體行為。以播種
    方式栽種大麻，係以種子播種後至成苗為主要階段，其栽種
    行為之既、未遂，以大麻種子經播種後有無出苗而定。換言
    之，行為人將大麻種子播種後已出苗者，無待於大麻成長至
    可收成之程度，即屬既遂，此有最高法院110 年度台上字第
    581 號判決意旨可資參照。本案被告栽種大麻1 株，已出苗
    長成植株，故被告所為，該當於栽種大麻既遂。核被告所為
    ，係犯毒品危害防制條例第12條第3 項之因供自己施用，意
    圖供製造毒品之用而栽種大麻且情節輕微罪。其因栽種而持
    有大麻種子之低度行為，為栽種之高度行為吸收，不另論罪
    。
  ㈢爰以行為人之責任為基礎，審酌被告為供己施用而栽種大麻
    ，所為實屬不該，惟考量其犯後坦承犯行，尚有悔過之意，
    且栽種之數量非鉅，暨其大學畢業、擔任家管、家庭經濟狀
    況勉持等一切情狀，量處如主文所示之刑。
  ㈣被告前未曾因故意犯罪而受有期徒刑以上之宣告，此有臺灣
    高等法院被告前案紀錄表在卷可稽，又被告僅因供自己施用
    之便，一時失慮為本案栽種犯行，犯後已坦承犯行，甚有悔
    意，堪認其歷此偵審暨科刑之教訓後，當已有所警惕，信無
    再犯之虞，故本院認所宣告之刑以暫不執行為適當，爰依刑
    法第74條第1 項第1 款規定，宣告緩刑4 年，並應於判決確
    定之日起1 年內，向公庫支付新臺幣2 萬元，及應於緩刑期
    間依檢察官之指揮向指定之政府機關、政府機構、行政法人
    、社區或其他符合公益目的之機構或團體，提供40小時之義
    務勞務，併依刑法第93條第1 項第2 款之規定於緩刑期間付
    保護管束，以勵自新並觀後效。
  ㈤沒收部分：
  ⒈大麻種子固非屬第二級毒品，無毒品危害防制條例第18條第1
     項前段之適用，惟依毒品危害防制條例第14條第4 項規定
    ，大麻種子不得持有，屬於違禁物，是扣案如附表編號12所
    示之大麻種子，皆係毒品危害防制條例第14條第4 項規定禁
    止持有之違禁物，均應依刑法第38條第1 項之規定宣告沒收
    。至經鑑定機關取樣進行種子發芽鑑驗而用罄者，自無庸宣
    告沒收銷燬。
  ⒉扣案如附表編號1 所示之大麻植株，送驗後雖檢出含有第二
    級毒品大麻成分，惟仍非已經加工製造而易於施用的製品，
    而僅為製造第二級毒品大麻的原料，但既然具有大麻成分，
    即屬違禁物，應依刑法第38條第1 項的規定予以宣告沒收。
  ⒊扣案如附表編號11所示之物，依鑑定報告所示含有第二級毒
    品大麻成分，係屬毒品危害防制條例第2 條第2 項第2 款所
    規定之第二級毒品，不問是否屬於犯人所有，應依毒品危害
    防制條例第18條第1 項前段規定，宣告沒收銷燬之。
  ⒋扣案如附表編號2、3、8 至10所示之物，均為被告所有並供
    種植大麻所用之物，業據被告於審理時供承不諱，是上開扣
    押物均應依毒品危害防制條例第19條第1 項規定宣告沒收。
　⒌另扣案如附表編號4 至7 、13、14所示之物，依被告供述與
    栽種大麻無關等語，而本案卷證資料亦無從證明上開物品與
    本案犯罪事實有關，自不宣告沒收。　
四、依刑事訴訟法第273條之1、第310條之2、第454條，判決如
    主文。
五、如不服本件判決，得自收受送達之日起20日內，向本院提起
    上訴狀（須附繕本）。
本案經檢察官黃淑美提起公訴，檢察官王晴玲到庭執行職務。
中　　華　　民　　國　　111 　年　　10　　月　　24　　日
　　　　　　　　　        臺灣南投地方法院刑事第五庭    
            　　　　　　　　　法　官　羅子俞
以上正本證明與原本無異。 
如不服本判決，應於收受本判決20日內向本院提出上訴書狀，並
應敘述具體理由，如未敘述上訴理由者，應於上訴期間屆滿後20
日內補提理由書狀於本院（均須依他造當事人之人數附繕本）「
切勿逕送上級法院」。
                              書記官  林佩儒
中　　華　　民　　國　　111 　年　　10　　月　　25　　日
附錄本案論罪科刑法條：
修正後毒品危害防制條例第12條
意圖供製造毒品之用，而栽種罌粟或古柯者，處無期徒刑或7年
以上有期徒刑，得併科新臺幣7百萬元以下罰金。
意圖供製造毒品之用，而栽種大麻者，處5年以上有期徒刑，得
併科新臺幣5百萬元以下罰金。
因供自己施用而犯前項之罪，且情節輕微者，處1年以上7年以下
有期徒刑，得併科新臺幣1百萬元以下罰金。
前三項之未遂犯罰之。
　　　　　　　　　　　　
附表：
編號 扣押物品名稱 數量 備註 1 大麻植株 1株 經檢驗含第二級毒品大麻成分 2 植物生長燈 1組  3 培養土 1批  4 捲菸器 1個  5 盤子（含刷子1支） 1個  6 空煙管 1盒  7 研磨器 1個  8 剪刀 1支  9 灑水器 1個  10 延長線（含定時器） 1組  11 乾燥大麻葉 1袋 經檢驗含第二級毒品大麻成分 （淨重8.36公克，驗餘淨重8.35公克，空包裝重23.01公克） 12 大麻種子 1罐 經檢視外觀均與大麻種子一致，隨機抽樣1顆，發現具發芽能力且含第二級毒品大麻成分。 13 Samsung Galaxy A21s白色手機（含門號0000000000號SIM卡1張；IMEI：000000000000000） 1支  14 SONY藍色手機（IMEI：000000000000000） 1支